臺灣基隆地方法院交通事件裁定　　　　 96年度交聲字第426號
移送機關　　交通部公路總局臺北區監理所基隆監理站
異　議　人
即受處分人　甲○○
上列受處分人因違反道路交通管理處罰條例案件，對於交通部公
路總局臺北區監理所基隆監理站96年9月5日所為之處分（原處分
：基監字裁42─RA0000000號），聲明異議，本院裁定如下：
    主  文
異議駁回。
    理  由
一、原處分意旨略以：受處分人即異議人（下稱異議人）甲○○
    於民國96年5月31日凌晨3時49分駕駛車號6G─7636號自小客
    車行經基隆市○○區○○路 249巷口處，為基隆市警察局設
    置於該路口之「微電腦闖紅燈及測速自動照相設備」攝得上
    揭自小客車於圓形紅燈已亮起24.5秒時，未停止於停止線後
    方，而車身超越停止線；又於圓形紅燈亮起26秒時，該車已
    行駛進入路口範圍內之違規照片，經基隆市警察局（下稱舉
    發機關）以異議人有違反道路交通管理處罰條例第53條第1
    項規定之行為，掣單96年6月20日基警交字第RA0000000號舉
    發違反道路交通管理事件通知單予以舉發。嗣異議人於應到
    案日期前到案陳述意見，經原處分機關函請舉發單位調查結
    果，仍認異議人有上開違規行為，原處分機關乃依前揭道路
    交通管理處罰條例第53條第1項、第63條第1項第 3款（原裁
    決書漏載「第 3款」）之規定及違反道路交通管理事件統一
    裁罰基準及處理細則第43條、第44條、第67條等規定，於96
    年9月5日以基監字裁42-RA0000000號裁決書裁處罰鍰新臺幣
    （下同）2,700元，並記違規點數3點等語。
二、聲明異議意旨略以：(一)、異議人於96年5月31日凌晨3時49
    分駕駛車號6G-7636號自小客車行經基隆市○○區○○路249
    巷口時，當時號誌正處於黃燈狀態，異議人欲加速通過，但
    眼見設於對向左側之號誌突然變成紅燈，異議人立即踩煞車
    ，倒車返回停止線，並無闖紅燈之情形；(二)、舉發機關回
    覆處分機關96年 7月27日基警交字第0960021767號函所言紅
    燈已亮起24.5秒，異議人當時車速只有20公里，且紅燈狀態
    一目了然，異議人豈會明目張膽的闖紅燈，既然已闖紅燈，
    又何必倒車回到停止線？純粹是黃燈突然變成紅燈所採取的
    緊急應變動作；(三)、編號照片所示之後退倒車燈未亮，
    表示車子是前進狀態，編號照片所示之後退倒車燈已亮，
    表示車子是倒退狀態；(四)測速告示牌和照相機之距離為44
    2.6公尺，和條文規定至少於100公尺前，差距太多，有違反
    道路交通管理處罰條例之「強化處罰合理性」的精神，足見
    異議人要無闖紅燈之故意云云。
三、按停止線用以指示行駛車輛停止之界線，車輛停止時，其前
    懸部分不得伸越該線；又車輛面對圓形紅燈表示禁止通行，
    不得超越停止線或進入路口，道路交通標誌標線號誌設置規
    則第170條、第206條第5款第1目定有明文。且汽車行駛至交
    岔路口，其行進、轉彎，應遵守燈光號誌或交通指揮人員之
    指揮，遇有交通指揮人員指揮與燈光號誌並用時，以交通指
    揮人員之指揮為準，道路交通安全規則第102條第1 項第1款
    亦明定之。故汽車駕駛人，行經有燈光號誌管制之交岔路口
    闖紅燈者，處新臺幣（下同）1,800元以上5,400元以下罰鍰
    ，道路交通管理處罰條例（下稱同條例）第53條第 1項亦揭
    諸甚明。
四、經查：
    (一)、本件異議人駕駛車輛於96年5月31日凌晨3時49分行經基
        隆市○○區○○路 249巷口，經舉發機關設置於該路口
        之「微電腦闖紅燈及測速自動照相設備」攝得異議人闖
        越該設有燈光管制號誌之交叉路口，嗣經舉發機關掣單
        舉發，此有96年6月20日基隆市警察局基警交字第RA000
        0000號舉發違反道路交通管理事件通知單 1件、基隆市
        警察局96年7月27日基警交字第0960021767號函1件及採
        證照片 2幀（即卷附編號、之照片）附卷可稽。而
        異議人對於卷附微電腦闖紅燈及測速自動照相設備攝得
        之照片 2張上之車輛，為伊所駕駛等情，並不爭執，合
        先說明。
    (二)、雖異議人辯稱伊行經該巷口並無闖紅燈，至多是闖黃燈
        ，嗣經過路口後，驚覺為紅燈，才倒車回停止線云云。
        然依卷附之照片2張所示，異議人所駕駛之車輛行駛方
        向上方之燈光號誌明顯所見為紅燈，而採證照片中編號
        之「R245」、編號之「R260」係表示紅燈亮起之時
        間，即各為24.5秒、26秒，經佐以上開 2張照片所顯示
        ，異議人於紅燈亮起後24.5秒未立即停止於停止線後方
        ，前輪已超越車輛停止線呈向前行駛狀態，嗣於紅燈亮
        起26秒時，已進入交叉路口中心區。且一般於紅燈於亮
        起24.5秒後，用路人應足以辨識燈光號誌為紅燈，應不
        致誤看為黃燈，復以異議人之車輛前方更無其他車輛或
        足以屏障辨識行車燈光管制號誌之物存在，惟異議人所
        駕車輛仍於紅燈亮起24.5秒後，繼續向前行駛至紅燈亮
        起26秒時，仍清楚可見係在該處交叉路口，顯見異議人
        之車輛於紅燈亮起24.5秒至26秒間無視於紅燈且有穿越
        道路之情形。況依上開自動照相設備拍得之編號照片
        所示，至多僅能認定異議人當時之煞車燈有亮起，然尚
        未能認定有後退倒車之情形，又退萬步言，縱使異議人
        有後退倒車，然因異議人已穿越停止線至交岔路口，仍
        無法解免其闖紅燈之事實，故其前開所辯，應非事實，
        要無可信之處。
    (三)、按交通部82年 4月22日交路字第009811號函示「闖紅燈
        」認定標準，乃係為恐凡超越停止線即遽論處「闖紅燈
        」，則恐難為一般大眾所接受，亦非「道路交通管理處
        罰條例」當初立法精神。故為促使駕駛人回歸於對標線
        之認知，同時兼顧執法技術層面與大眾接受程度，茲就
        圓形紅燈時超越停止線或闖紅燈行為之認定設定標準，
        以為執法單位參考，其重要內容如下：（一）車輛面對
        圓形紅燈時仍逕予穿越路口至銜接路段，含左轉、直行
        、迴轉及右轉（依箭頭綠燈允許行駛者除外）即視為闖
        紅燈之行為（按：95年7月1日修正施行之道路交通管理
        處罰條例第53條第 2項增訂：「前項紅燈右轉行為者，
        處新臺幣600元以上1,800元以下罰鍰」，該項之增定，
        業將紅燈右轉行為排除在闖紅燈之定義之外）。(二)有
        繪設路口範圍者：車輛無視於紅燈警示，有穿越路口之
        意圖，而車身已伸入路口範圍亦視同闖紅燈；若僅伸越
        停止線而未達路口範圍者，則視為不遵守標線指示。（
        可以處罰條例第60條第2項第3款之規定處分之。(三)無
        繪設路口範圍者：以車輛無視於紅燈號誌，而有穿越路
        口之企圖，其車身並已伸越停止線並足以妨害其他方向
        人（若有行人穿越道）、車通行者亦以闖紅燈論處；若
        僅車身伸越停止線則以不遵守標線指示視之。(四)目前
        交岔路口已繪設網狀黃線區者暫以該範圍視作路口，未
        繪設者請公路主管機關依內政部警政署65年 2月16日警
        署交字第 00249號函之規定，視路況車況繪設路口範圍
        。(五)另路口設有照相設施者並請有關單位依會議結論
        之認定標準配合調整以更能明確認定。末按，主管機關
        基於職權因執行特定法律之規定，得為必要之釋示，以
        供本機關或下級機關所屬公務員行使職權時之依據，此
        即「解釋性行政規則」（司法院大法官釋字第 548號解
        釋參照），又上開函釋既為道路交通管理處罰條例第 8
        條所定之公路主管機關（交通部公路總局各區監理所監
        理站）之上級機關交通部所發布，其對該條例所為之釋
        示自有上開「解釋性行政規則」之效力，足堪為各級機
        關適用法律及民眾認知執法機關適用法律意見之參考。
        本件依卷附採證照片 2幀所示，編號照片係異議人駕
        駛之車輛正行經基隆市○○區○○路 249巷口（無繪設
        路口範圍）之停止線（前輪超越停止線、後輪已在停止
        線上），編號照片係該車輛已向前行駛至交叉路口範
        圍，依上揭交通部82年 4月22日交路字第009811號函示
        ，已達「穿越路口至銜接路段」之「闖紅燈」標準，惟
        核與上揭同函示第 (一)點 「車輛面對圓形紅燈時仍逕
        予穿越路口至銜接路段之闖紅燈」之情形相符。又異議
        人雖主張測速告示牌和照相機之距離為 442.6公尺，和
        條文規定至少於 100公尺前，差距太多，有違反道路交
        通管理處罰條例之「強化處罰合理性」的精神，矧道路
        交通之相關法規或函釋其目的均係為加強道路交通管理
        、維護交通秩序、確保交通安全，進而保障所有用路人
        之生命、身體、財產法益之完整不受侵害，至於有關設
        置測速告示牌和照相機之距離更係為保障道路用路人上
        揭法益之完整與優先路權，設執法機關對設置測速告示
        牌和照相機之距離標準係基於道路交通之相關法規或函
        釋，即難指其為不法。故異議人所為之置辯，純為脫免
        卸責之詞，更無法理之根據，要無足採。異議人行經有
        燈光號誌管制之交叉路口闖紅燈之行為足堪認定。
五、綜上所述，異議人違規之行為堪可認定，原處分機關據以援
    引上開規定，裁處異議人罰鍰2,700元，並記違規點數3點，
    核無違誤或不當，本件異議為無理由，應予駁回。
據上論斷，應依道路交通案件處理辦法第19條，裁定如主文。
中　　華　　民　　國　　96　　年　　11　　月　 15 　　日
                  交通法庭法    官  鄭培麗
以上正本證明與原本無異。
對於本件裁定如有不服，應於送達後5日內， 向本院提出抗告書
狀，敘述抗告之理由，抗告於臺灣高等法院。
中　　華　　民　　國　　96　　年　　11　　月　 15 　　日
                          書 記 官  潘端典
